【裁判字號】    99,台上,1454
【裁判日期】    990311
【裁判案由】    違反毒品危害防制條例
【裁判全文】
最高法院刑事判決            九十九年度台上字第一四五四號
上  訴  人  甲○○
上列上訴人因違反毒品危害防制條例案件，不服台灣高等法院台
中分院中華民國九十八年十二月二十三日第二審判決（九十八年
度上訴字第二四四二號，起訴案號：台灣彰化地方法院檢察署九
十八年度偵字第二三四二號），提起上訴，本院判決如下：
    主  文
上訴駁回。
    理  由
按刑事訴訟法第三百七十七條規定，上訴於第三審法院，非以判
決違背法令為理由，不得為之。是提起第三審上訴，應以原判決
違背法令為理由，係屬法定要件。如果上訴理由書狀並未依據卷
內訴訟資料，具體指摘原判決不適用何種法則或如何適用不當，
或所指摘原判決違法情事，顯與法律規定得為第三審上訴理由之
違法情形，不相適合時，均應認其上訴為不合法律上之程式，予
以駁回。本件原判決依憑上訴人甲○○於第一審及原審供承本件
犯罪事實及其他相關證據資料，認上訴人有如其事實欄所載之犯
行明確。而撤銷第一審之科刑判決，改判仍論處上訴人如其附表
（下稱附表）壹所示販賣第一級毒品（均累犯）八罪刑（均量處
有期徒刑）、附表貳販賣第二級毒品（均累犯）十五罪刑（均量
處有期徒刑）及附表轉讓第一級毒品（累犯）罪刑，已詳述所
憑之證據及其認定之理由。上訴意旨略以：(一)、原判決於無通訊
監察譯文等補強證據，僅憑上訴人之自白及相關購毒者之證述，
遽認其於民國九十八年一月中旬、同年三月三日分別販賣第二級
毒品（甲基安非他命）予附表貳編號八、七之高光男、杜勝和，
採證違法；依卷證，無林志賢、楊朝崑於附表壹編號一、二、附
表貳編號一所載時間，因施用毒品遭查獲起訴資料，原審未詳予
調查，遽認上訴人有該部分之販毒，復未查明有無因上訴人之供
述而查獲毒品來源「許俊智」販毒案件，攸關毒品危害防制條例
第十七條第一項減刑之適用，均有證據調查未盡之違法。(二)、卷
附通訊監察譯文未記載製作之日期，及由製作人簽名，與刑事訴
訟法所規定之公文書製作程式未合，原審採為判決之依據，難認
適法；原判決將扣案剩餘之毒品海洛因及甲基安非他命，除於上
訴人最後一次販賣第一級毒品及第二級毒品罪項下宣告沒收銷燬
外，併於其餘各次販賣毒品罪項下均諭知沒收銷燬，有判決不適
用法則之違法等語。惟查：(一)、犯罪事實之認定、證據之取捨及
證明力之判斷，俱屬事實審法院之職權，苟其取捨判斷不違背經
驗與論理法則，即不能指為違法。原判決已詳細敘明依憑上訴人
於審理時供承本件犯罪事實，證人林志賢、郭至倫、鄭錫強、林
秉鋐、楊朝崑、陳翔金、連鎮江、杜勝和、高光男、伍顯芳等分
別於警詢、偵查之證詞，佐以卷附相關通訊監察譯文、行動電話
雙向通聯紀錄、申設人基本資料查詢單、毒品鑑定書、藥物檢驗
報告、交易現場蒐證照片、前案紀錄表，暨扣案毒品、販毒工具
、行動電話等證據資料，參互勾稽判斷，於理由內逐一論述剖明
其採證認事之理由，並敘明本於調查所得之心證，分別定其取捨
而為事實判斷之理由，所為論斷及說明，由形式上觀察，無違經
驗與論理法則，且屬事實審法院取捨證據職權之適法行使，尚難
漫指為違法；原判決已敘明上訴人供承販毒予杜勝和、高光男之
自白，佐以杜勝和、高光男於警、偵訊之證詞、渠等前案紀錄表
及卷附杜勝和部分之通訊監察譯文（見第一審卷(二)第一五三頁）
等證據資料，如何互核相符之理由稽詳，原判決以該等證據為補
強證據，認定上訴人有前揭販賣甲基安非他命予杜勝和、高光男
之犯行，核與其自白事實相符，已足認定該部分之犯罪事實，縱
無高光男部分之通訊監察譯文，於法無違。原判決已說明上訴人
販毒予林志賢、楊朝崑所依憑之證據及理由，無違背法令之情形
，未調查彼等於所載時間有否因施用毒品遭查獲，無礙上訴人該
部分販毒犯行之認定，原審未為無益之調查，無證據調查未盡之
違法。(二)、卷附通訊監察譯文固僅記載製作人之姓名、職別，未
依刑事訴訟法第三十九條規定，記載製作之日期，並由製作者簽
名等，而稍有瑕疵。但依據卷內資料，本件係由彰化縣警察局執
行台灣彰化地方法院依通訊保障及監察法規定核發之通訊監察書
（見第一審卷(一)第一九一頁以下）所監聽之錄音內容，經該局偵
查佐李嶽成憑以製作譯文後，隨案移送台灣彰化地方法院檢察署
，稽之卷附筆錄，上訴人及其辯護人對該監察譯文之證據能力未
為爭執（見第一審卷(二)第八四頁，原審卷第八五頁背面、第八六
頁），上訴人於審理時對該譯文內容之真實性亦未爭執（見第一
審卷(二)第一八四頁、第一八五頁正背面，原審卷第八五頁背面、
第八六頁），原審就該譯文復已依法踐行調查證據程序，採為論
罪之依據，不能指為違法。(三)、本院為法律審，應以第二審判決
所確認之事實為基礎，據以判斷原審判決是否違背法令，故於第
二審判決後，不得主張新事實或提出新證據為其第三審之上訴理
由。本件原判決係認定上訴人於所載時間，先後向「謝奇峰及綽
號『阿卿』之成年女子」販入毒品海洛因及甲基安非他命，再自
行分裝後為所載各販毒犯行，理由內併說明附表壹編號二、六、
七及附表貳編號七、九、十部分，如何依毒品危害防制條例第十
七條第一項規定減輕其刑之理由（見原判決第十三頁(三)），由形
式上觀察，無違背法令之情形；而稽諸原審筆錄之記載，審判長
於審判期日已依上訴人其辯護人之聲請傳喚證人即警員陳立峰調
查上訴人有否上揭條項之適用（見原審卷第七二頁、第八八至九
一頁），上訴人及其辯護人就該如何查獲毒品來源為「謝奇峰」
之證詞均表示無意見，於原審辯論終結前，復未聲請「許俊智」
有如何待調查之事項（同上卷第六一頁以下、第八五頁以下各筆
錄），審判長於審判期日調查證據完畢時，尚訊問「尚有何證據
請求調查？」上訴人及其辯護人均答稱「無」（同上卷第八七頁
）。上訴人於上訴本院時，始主張原審有該部分證據調查未盡之
違法，顯非依據卷內資料而為指摘。況稽之卷附資料，上訴人係
九十八年三月五日下午經拘獲後供出其販毒來源為謝奇峰（見偵
查卷(二)第七頁），而許俊智則早於同年二月十日即因販毒案遭警
查獲（見第一審卷(二)第五九頁背面），上訴人於偵查時併稱未因
販毒目的向許俊智販入毒品等旨（見偵查卷(二)第二七、二八頁）
，原審未為調查，無違法可言。至原判決主文就查獲之剩餘毒品
，除於最後一次販賣毒品罪項下宣告沒收銷燬外，尚於其他各次
販賣毒品罪項下逐一贅載沒收銷燬，雖有違誤，但對判決本旨不
生影響，不能認係適法之第三審上訴理由。上訴意旨，對於原判
決究竟如何違背法令，非依卷內資料為具體指摘，猶執陳詞，對
於原判決已詳為論斷及說明之事項，再為事實之爭辯，並對原審
採證認事之職權行使，任意指摘，難謂已符合首揭法定上訴要件
，其上訴不合法律上之程式，應予駁回。
據上論結，應依刑事訴訟法第三百九十五條前段，判決如主文。
中    華    民    國  九十九  年    三    月   十一   日
                      最高法院刑事第十一庭
                          審判長法官  石  木  欽
                                法官  洪  佳  濱
                                法官  韓  金  秀
                                法官  段  景  榕
                                法官  周  煙  平
本件正本證明與原本無異
                                      書  記  官
中    華    民    國  九十九  年    三    月   十八   日
                                                      Ｑ

司法院資訊處製作；財團法人民間司法改革基金會備份。
